【裁判字號】    98,上訴,955
【裁判日期】    980623
【裁判案由】    毀棄損壞
【裁判全文】
臺灣高等法院臺中分院刑事判決         98年度上訴字第955號
上  訴  人  臺灣彰化地方法院檢察署檢察官
被      告  戊○○
上列上訴人因被告毀棄損壞案件，不服臺灣彰化地方法院98年度
訴字第143號中華民國98年3月17日第一審判決（起訴案號：臺灣
彰化地方法院檢察署97年度偵字第4001號），提起上訴，本院判
決如下：
    主  文
上訴駁回。
    犯罪事實
一、戊○○明知坐落彰化縣北斗鎮○○段745地號土地係謝佳樺
    所有，而其上如附圖一編號A所示之土竹造建築物為辰○○
    、寅○○、陳進松、丑○○、未○○○、巳○○○、庚○○
    ○及卯○○等人所有，及其上如附圖一編號B所示之土竹造
    建築物中央祠堂部分為未○○○、巳○○○、庚○○○、卯
    ○○、壬○○、癸○○、辛○○、己○○○、丁○○○、甲
    ○○、乙○○、王啟州、寅○○、子○○、辰○○、丑○○
    、陳謝幸純、陳俊男、陳俊達、陳靜儀、陳進銘、陳進揚、
    謝陳麗雀、蕭子堅、蕭惠文、蕭惠玲、蕭惠娟、謝偉政、謝
    貞冠、洪陳麗霞、謝陳麗盆、丙○○、陳俞君、陳韋少、陳
    韋仁所有，廂房部分為辰○○、寅○○、陳進松、丑○○、
    未○○○、巳○○○、庚○○○及卯○○等人所有，且其等
    與謝佳樺間就上開建築物所生之拆屋還地訴訟斯時尚由臺灣
    彰化地方法院以96年度訴字第661號民事案件審理中，惟戊
    ○○因意欲向謝佳樺購買上開土地，竟基於毀損他人建築物
    之犯意，未經上開建築物所有權人之同意，而於民國（下同
    ）96年12月5日下午2時30分許，雇用不知情之吳榮華、許俊
    雄分別駕駛挖土機及回收車，拆除上開附圖一編號A所示之
    土竹造建築物及附圖一編號B所示之部分土竹造建築物（尚
    餘附圖二編號B所示之土竹造建築物）。
二、案經辰○○、寅○○、陳進松、丑○○訴由彰化縣警察局北
    斗分局報請臺灣彰化地方法院檢察署檢察官偵查起訴。
    理  由
一、證據能力之認定：按現行刑事訴訟法為保障被告之反對詰問
    權，排除具有虛偽危險性之傳聞證據，以求實體真實之發見
    ，於該法第159條第1項明定被告以外之人於審判外之言詞或
    書面陳述，除法律有規定者外，不得作為證據。而刑事訴訟
    法第159條之1至第159條之4有傳聞法則之例外規定，且被告
    以外之人於審判外之陳述，雖不符前四條之規定，而經當事
    人於審判程序同意作為證據，法院審酌該言詞陳述或書面陳
    述作成時之情況，認為適當者，亦得為證據；當事人、代理
    人或辯護人於法院調查證據時，知有第159條第1項不得為證
    據之情形，而未於言詞辯論終結前聲明異議者，視為有前項
    之同意，刑事訴訟法第159條之5定有明文。查本件下述之證
    人有警、偵詢中之證述，固屬於審判外之陳述，為傳聞證據
    ，然被告於原審及本院審理時均未表示意見，又不爭執，且
    迄至本院言詞辯論終結前亦未曾聲明異議，本院審酌上開證
    據資料製作時之情況，尚無違法不當及證明力明顯過低之瑕
    疵，亦認為以之作為證據應屬適當，且指訴內容係針對被告
    是否有本件犯罪事實之事，為證明本案犯罪事實所必要，故
    揆諸上開規定，爰依刑事訴訟法第159條之5規定，認上揭證
    據資料均具有證據能力。
二、上揭犯罪事實，業據被告戊○○於本院準備程序及審理時坦
    承不諱，核與證人即告訴人辰○○、寅○○及許俊雄於警詢
    中及證人吳榮華、丙○○、謝佳樺於警詢、偵訊中證述屬實
    ，且有地籍圖謄本、土地所有權狀、土地登記第二類謄本、
    彰化縣稅捐稽徵處房屋稅籍證明書、原審法院96年度訴字第
    661號民事案件96年8月15日、97年3月18日勘驗筆錄（及其
    附圖）、臺灣省建築師公會台建師彰鑑字第96104號鑑定報
    告書（及其附件）、彰化縣北斗地政事務所95年4月12日、
    97年5月27日、98年1月16日土地複丈成果圖、本院97年度上
    易字第356號民事案件98年1月9日勘驗筆錄（及其附圖）各1
    份及現場照片26張在卷可稽。且上開如附圖一編號A所示之
    土竹造建築物，有塌陷、傾斜之屋頂，主要構造竹柱部分明
    顯挫曲變形，外牆破損塌陷，而如附圖一編號B所示之土竹
    造建築物，主要構造竹柱部分明顯破損、挫曲變形，外牆破
    損剝落，且在原竹構造屋頂上方加蓋鋼浪板，有上開臺灣省
    建築師公會台建師彰鑑字第96104號鑑定報告書及其附件之
    鑑定標的物拍攝位置平面示意圖及照片附卷可參，是上開附
    圖一編號A、B所示之建物，其雖結構危險，然主要結構、屋
    頂及外牆均尚存在，確屬建築物無訛。又被告戊○○雇用不
    知情之吳榮華、許俊雄駕駛挖土機及回收車拆除上開建築物
    後，原審法院民事庭復於96年度訴字第661號民事案件中，
    在97年3月18日至前揭現場履勘，上開附圖一編號A之建築物
    已全數傾倒，現場堆置倒塌後之廢棄物，附圖一編號B之建
    築物亦部分傾倒，僅留存右側部份，但出口亦被廢棄物堵住
    之情，亦經原審法院製有勘驗筆錄（及其附圖，即附圖二）
    與彰化縣北斗地政事務所97年5月27日複丈成果圖可考，本
    件事證明確，被告犯行洵堪認定。
三、核被告戊○○所為，係犯刑法第353條第1項之毀壞建築物罪
    。被告利用不知情之吳榮華、許俊雄為上開犯罪行為，為間
    接正犯（原審就此部分雖未論述，惟並不影響判決之結果，
    附此敘明）。原審以本案事證明確，適用刑法第353條第1項
    、第41條第1項前段之規定，並審酌被告戊○○並非系爭彰
    化縣北斗鎮○○段745地號土地之所有權人，亦明知上開土
    地所有權人與系爭建築物之所有權人就拆屋還地訴訟尚有糾
    紛，竟為欲購買該筆土地之一己私利，逕自雇用不知情之吳
    榮華、許俊雄拆除上開建築物（如附圖一編號A所示建物之
    全部及附圖一編號B所示建物之一部）之犯罪動機，且其所
    拆除者係被害人之祖厝，迄今尚未與被害人達成和解，其犯
    罪手段實屬惡劣，惟考量其犯後坦承犯行，態度尚佳，且上
    開附圖一編號A、B所示之建物其結構危險、經濟價值非高（
    參見臺灣省建築師公會台建師彰鑑字第96104號鑑定報告書
    ）等一切情狀，量處有期徒刑6月，並諭知易科罰金之折算
    標準。核其認事用法均無不當，量刑亦稱妥適。
四、公訴人據告訴人請求上訴意旨略以：本案被告戊○○係拆除
    被害人之祖厝，且原審判決附圖一編號C部分尚為楊美津所
    居住，被告犯罪手段惡劣，原審僅量處最低度刑，不符罪刑
    相當原則等語。惟查，證人楊美津於本院證稱：其前述房屋
    被拆前2、3年前已搬到台中與兒子同住，留有較大家具及祖
    先牌位在公共祠堂，只有在祖先忌日、過年、清明端午等民
    間大節日才會回去拜拜，拜完後就回台中等語，顯與上訴意
    旨所稱附圖一編號C部分尚有楊美津居住並不相符，況上開
    建築物固仍有建築物外觀，惟均至危險程度，而有安全堪虞
    ，此有臺灣省建築師公會台建師彰鑑字第96104號鑑定報告
    書在卷可參，原審就此亦已論及，其餘上訴意旨原審判決亦
    已說明，且本案係在同一犯罪事實與情節，並別無其他加重
    或減輕之原因，原審就量定之刑，亦無過重或失輕之不當情
    形，則本院對下級審法院之職權行使，原則上應予尊重，是
    公訴人之上訴為無理由，應予駁回。
據上論斷，應依刑事訴訟法第368條，判決如主文。
本案經檢察官午○○到庭執行職務。
中    華    民    國    98    年    6    月    23     日
            刑事第三庭  審判長法  官  王  增  瑜
                              法  官  廖  柏  基
                              法  官  吳  進  發
以上正本證明與原本無異。
如不服本判決應於收受送達後十日內向本院提出上訴書狀，其未
敘述上訴理由者，並得於提起上訴後十日內向本院補提理由書（
均須按他造當事人之人數附繕本）「切勿逕送上級法院」。
                              書記官  柯  孟  伶
中    華    民    國    98    年    6    月    23     日


司法院資訊處製作；財團法人民間司法改革基金會備份。
